【裁判字號】    96,交聲,1380
【裁判日期】    970131
【裁判案由】    聲明異議
【裁判全文】
臺灣高雄地方法院刑事裁定            96年度交聲字第1375號
原處分機關  高雄市政府交通局
異  議  人  億裕通運有限公司
                    營利事業統.
法定代理人  呂炳融
代  理  人  呂炳昆
上列異議人即受處分人因違反道路交通管理處罰條例案件，對於
高雄市政府交通局交通事件裁決中心於中華民國96年11月26日所
為之如附表所示處分（原處分字號均詳如附表裁決書字號欄所示
），聲明異議，本院裁定如下：
    主  文
異議均駁回。
    理  由
一、原處分機關處分意旨略以: 異議人即受處分人億裕通運有限
    公司為車牌號碼728-HA號營業貨運曳引車之所有人。該公司
    所有之上開車輛，於附表所示之時間、地點，分別被舉發有
    行駛於應繳費之公路不依規定繳費（申辦高速公路電子收費
    服務，即俗稱之遠通E 通機，未儲值行經ETC 電子收費車道
    時，遭國道公路警察局逕行舉發）之違規事實，爰依違反道
    路交通管理處罰條例第27條第1 項規定，分別裁處新臺幣（
    下同）3,000 元之罰鍰。
二、異議意旨略以：上開車牌號碼728-HA號營業貨運曳引車，實
    屬俗稱靠行車輛，行照登記之車主雖為該公司，但實際車主
    為陳泰瑛，陳泰瑛於申辦E 通機時，並未經該公司同意，申
    辦過程亦未出示該公司相關證明證件，而E 通機未儲值行駛
    專用道至被開立罰單後，該公司始知該情形，並多次通知實
    際駕駛人陳泰瑛儘速繳費，陳泰瑛均稱會處理。直到96 年9
    月10日左右收到內政部警政署國道公路警察局之舉發通知單
    ，應於96年10月6 日前到案，方知悉陳泰瑛對該等罰鍰均置
    之不理，又馬上聯絡陳泰瑛繳費，直到同年10月5 日前往遠
    通公司查詢補單，發現陳泰瑛共有757 筆通行費未繳，該公
    司立即前往繳清通行費，並於96年10月6 日前往裁決所陳述
    意見，舉發駕駛人為陳泰瑛，因本件之違規人為陳泰瑛，不
    應對伊為裁罰，爰依法聲明異議等語。
三、按道路交通管理處罰條例之處罰，受舉發違反道路交通管理
    事件之受處罰人，認為受舉發之違規行為應歸責他人者，應
    於舉發違反道路交通管理事件通知單應到案日期前，檢附相
    關證據及足資辨識、通知應歸責人之證明文件，向處罰機關
    告知應歸責人，處罰機關應即另行通知應歸責人到案依法處
    理。逾期未依規定辦理者，仍依本條例各該違反條款規定處
    罰，道路交通管理處罰條例第85條第1 項、違反道路交通管
    理事件統一裁罰基準及處理細則第36條規定甚詳。核上開規
    定之立法意旨，無非在將行政處罰歸於實際應負責任之人，
    以符公平正義，並使實際應負責之人能知所警惕避免再犯。
    惟因慮及監理及交通違規之處罰係大量而反覆性之行政行為
    ，處罰機關礙於人力、時間之短絀，有時難以一一詳究違規
    者為何人。相較之下受處分人時間、人力較為寬裕，且受處
    分人對於實際駕駛者為何人多知之甚詳，相關證據及證明文
    件亦均在受處分人掌握之中，具有資訊上之優勢。若容許受
    處分人僅泛稱係他人駕駛而不提供足資識別之身分，又或稱
    為某某人所為但不提出證據，則處罰機關勢需耗費大量時間
    勞力調查，仍恐一無所獲，此種責任之分配並非合理。是故
    立法者課與受處分人在期限前提出證明之義務，違反則產生
    失權之效果，不得再申請轉罰。
四、查異議人名下車牌號碼728-HA號營業貨運曳引車，由駕駛人
    駕駛，於附表所示之時間、地點，行駛於應繳費之公路不依
    規定繳費（申辦遠通E 通機，未儲值行經ETC 電子收費車道
    時，遭國道公路警察局逕行舉發），經承攬是項電子收費業
    務之遠通電收股份有限公司製發「補繳通行費及作業處理費
    通知單」份，限異議人於96年6 月10日前補繳，異議人屆期
    仍未依限補繳上開費用之違規事實，有內政部警政署國道公
    路警察局舉發違法道路交通管理事件通知單10紙在卷可證（
    見本院96年度交聲字第1235號卷第36至45頁），並為異議人
    所不爭執。是該上開車輛之駕駛人有違反道路交通管理處罰
    條例第27條第1 項規定之違規事實一節，至為明確。又如附
    表所示違規之違反道路交通管理事件通知單應到案日期均為
    96年10月6 日，有各該違反道路交通管理事件通知單影本存
    卷可查，而異議人已於96年9 月中旬收受上開通知單，亦為
    異議人所自承，則異議人若認本件應歸責於他人，應於96年
    10月6 日應到案日期前，檢附相關證據及應歸責人相關證明
    文件，向處罰機關告知應歸責人，方符合道路交通管理處罰
    條例第85條第1 項轉罰之規定。
五、又查，本件異議人係於96年10月6 日以郵寄方式提出陳述書
    ，並於陳述書上載明實際駕駛人陳泰瑛之身分證字號、住址
    及聯絡電話，岡山收費站於同月9 日始收受該陳述書，有陳
    述書影本附卷可按，足認異議人並未於到案期限內提出陳述
    書，且其陳述書及補充摘要亦僅敘明本件實際駕駛人為靠行
    之陳泰瑛，亦未提出相關之證明文件。本件異議人為車行，
    且早已執有相關之靠行契約或陳泰瑛與異議人往來之文件，
    又於96年9 月中旬即已接獲舉發違反道路交通管理事件通知
    單，至同年10月6 日尚有相當長之時間，在到案期限內提出
    相關證明並無困難，惟異議人卻均未提出，是異議人申請轉
    罰未具備相關證據及文件，揆諸前揭說明，應認其逾期未依
    道路交通管理處罰條例第85條第1 項之規定辦理，仍依該違
    反條款規定處罰。原處分機關所為如附表所示之處分，核無
    違誤，異議人聲明異議，並無理由，應予駁回。
據上論斷，應依道路交通案件處理辦法第19條，裁定如主文。
中    華    民    國    97    年    1     月    31    日
                    交通法庭    法  官  林俊寬
以上正本證明與原本無異。
如不服本裁定，應於收受送達後5 日內向本院提出抗告狀。
中    華    民    國    97    年    1     月    31    日
                                書記官  林香如
┌──────────────────────────────────────────┐
│                                附                      表                          │
├─┬───────┬──────┬───────┬──────┬────┬─────┤
│編│裁決書字號    │ 違規時間   │原舉發通知單應│  違規地點  │違規事實│ 違反法條 │
│號├───────┤ （民國）   │到案日期      │            │        │          │
│  │本院案號      │            │              │            │        │          │
├─┼───────┼──────┼───────┼──────┼────┼─────┤
│一│高市交裁字第裁│96年4月16日 │96年10月6日前 │岡山收費站南│汽車行駛│道路交通管│
│  │32-ZEP009731號│17時01分    │              │（第11車道）│於應繳費│理處罰條例│
│  ├───────┤（繳費期限96│              │            │之公路不│第27條第1 │
│  │96年度交聲字第│年12月26日）│              │            │依規定繳│項        │
│  │1375號        │            │              │            │費      │          │
├─┼───────┼──────┼───────┼──────┼────┼─────┤
│二│高市交裁字第裁│96年4月16日 │96年10月6日前 │善化收費站南│汽車行駛│道路交通管│
│  │32-ZHR003846號│20時52分    │              │（第16車道）│於應繳費│理處罰條例│
│  ├───────┤（繳費期限96│              │            │之公路不│第27條第1 │
│  │96年度交聲字第│年12月26日）│              │            │依規定繳│項        │
│  │1376號        │            │              │            │費      │          │
├─┼───────┼──────┼───────┼──────┼────┼─────┤
│三│高市交裁字第裁│96年4月16日 │96年10月6日前 │岡山收費站北│汽車行駛│道路交通管│
│  │32-ZEP009732號│19時40分    │              │（第2車道） │於應繳費│理處罰條例│
│  ├───────┤（繳費期限96│              │            │之公路不│第27條第1 │
│  │96年度交聲字第│年12月26日）│              │            │依規定繳│項        │
│  │1377號        │            │              │            │費      │          │
├─┼───────┼──────┼───────┼──────┼────┼─────┤
│四│高市交裁字第裁│96年4月16日 │96年10月6日前 │岡山收費站南│汽車行駛│道路交通管│
│  │32-ZEP009730號│21時22分    │              │（第11車道）│於應繳費│理處罰條例│
│  ├───────┤（繳費期限96│              │            │之公路不│第27條第1 │
│  │96年度交聲字第│年12月26日）│              │            │依規定繳│項        │
│  │1378號        │            │              │            │費      │          │
├─┼───────┼──────┼───────┼──────┼────┼─────┤
│五│高市交裁字第裁│96年4月16日 │96年10月6日前 │岡山收費站北│汽車行駛│道路交通管│
│  │32-ZEP009729號│15時06分    │              │（第2車道） │於應繳費│理處罰條例│
│  ├───────┤（繳費期限96│              │            │之公路不│第27條第1 │
│  │96年度交聲字第│年12月26日）│              │            │依規定繳│項        │
│  │1379號        │            │              │            │費      │          │
├─┼───────┼──────┼───────┼──────┼────┼─────┤
│六│高市交裁字第裁│96年4月16日 │96年10月6日前 │新市收費站北│汽車行駛│道路交通管│
│  │32-ZDR005799號│20時02分    │              │（第2車道） │於應繳費│理處罰條例│
│  ├───────┤（繳費期限96│              │            │之公路不│第27條第1 │
│  │96年度交聲字第│年12月26日）│              │            │依規定繳│項        │
│  │1380號        │            │              │            │費      │          │
├─┼───────┼──────┼───────┼──────┼────┼─────┤
│七│高市交裁字第裁│96年4月16日 │96年10月6日前 │善化收費站南│汽車行駛│道路交通管│
│  │32-ZHR003844號│16時31分    │              │（第16車道）│於應繳費│理處罰條例│
│  ├───────┤（繳費期限96│              │            │之公路不│第27條第1 │
│  │96年度交聲字第│年12月26日）│              │            │依規定繳│項        │
│  │1381號        │            │              │            │費      │          │
├─┼───────┼──────┼───────┼──────┼────┼─────┤
│八│高市交裁字第裁│96年4月14日 │96年10月6日前 │大甲收費站南│汽車行駛│道路交通管│
│  │32-ZGP005102號│10時51分    │              │（第17車道）│於應繳費│理處罰條例│
│  ├───────┤（繳費期限96│              │            │之公路不│第27條第1 │
│  │96年度交聲字第│年12月26日）│              │            │依規定繳│項        │
│  │1382號        │            │              │            │費      │          │
├─┼───────┼──────┼───────┼──────┼────┼─────┤
│九│高市交裁字第裁│96年4月14日 │96年10月6日前 │楊梅收費站北│汽車行駛│道路交通管│
│  │32-ZBP011936號│01時25分    │              │（第2車道） │於應繳費│理處罰條例│
│  ├───────┤（繳費期限96│              │            │之公路不│第27條第1 │
│  │96年度交聲字第│年12月26日）│              │            │依規定繳│項        │
│  │1383號        │            │              │            │費      │          │
├─┼───────┼──────┼───────┼──────┼────┼─────┤
│十│高市交裁字第裁│96年4月13日 │96年10月6日前 │岡山收費站南│汽車行駛│道路交通管│
│  │32-ZEP009727號│13時21分    │              │（第11車道）│於應繳費│理處罰條例│
│  ├───────┤（繳費期限96│              │            │之公路不│第27條第1 │
│  │96年度交聲字第│年12月26日）│              │            │依規定繳│項        │
│  │1384號        │            │              │            │費      │          │
└─┴───────┴──────┴───────┴──────┴────┴─────┘


司法院資訊處製作；財團法人民間司法改革基金會備份。
